【裁判字號】    98,易,1474
【裁判日期】    981231
【裁判案由】    傷害等
【裁判全文】
臺灣臺南地方法院刑事判決              98年度易字第1474號
公  訴  人  臺灣臺南地方法院檢察署檢察官
被      告  乙○○
            丙○○
上列被告因傷害等案件，經檢察官提起公訴（九十八年度偵字第
一○三七二號），本院判決如下：
    主  文
乙○○犯恐嚇危害安全罪，處拘役拾伍日，如易科罰金，以新臺
幣壹仟元折算壹日。
丙○○犯傷害罪，處拘役拾日，如易科罰金，以新臺幣壹仟元
折算壹日。
    事  實
一、乙○○與鄰居甲○○素有債務糾紛，民國九十八年五月二十
    四日中午近十二時許，乙○○因見甲○○與其女陳怡瑾在其
    等位於臺南縣佳里鎮番子寮四十一號之四十一之住處門口前
    焚燒金紙，即自住處徒步前往該處找甲○○催討債務，惟因
    甲○○表示無力還款，乙○○竟基於恐嚇之犯意，向甲○○
    恫稱：「．．．妳不還錢沒關係，我會叫人來找妳處理（臺
    語）」等語，即離去現場，因此致甲○○心生畏懼；嗣乙○○離去後，隨即與丙○○共乘車牌號碼：5430-TL號自用小
    客車再返回現場找甲○○催討債務，雙方發生口角爭執後，
    丙○○竟向甲○○恫稱：「．．．不還是不是，沒關係，以
    後妳家人就不要出門了」等語，因此致甲○○心生畏懼，丙○○更基於傷害之犯意，出手毆打甲○○之臉頰，因此致甲○○受有臉部挫傷併頭暈之傷害。甲○○之女陳怡瑾見狀即
    推開丙○○，甲○○趁隙進入屋內報警處理，始為警查悉上
    情。
二、案經甲○○訴由臺南縣警察局佳里分局報告臺灣臺南地方法
    院檢察署檢察官偵查起訴。
    理  由
一、按被告以外之人於審判外之陳述雖不符刑事訴訟法第一百五
    十九條之一至之四等條文之規定，而經當事人於審判程序同
    意作為證據，法院審酌該言詞陳述或書面陳述作成時之情況
    ，認為適當者，亦得為證據；當事人、代理人或辯護人於法
    院調查證據時，知有刑事訴訟法第一百五十九條第一項不得
    為證據之情形，而未於言詞辯論終結前聲明異議者，視為有
    前項之同意，刑事訴訟法第一百五十九條之五定有明文。本
    件同案被告乙○○、丙○○警詢供述，告訴人甲○○警詢與
    偵查中未具結之陳述，暨證人陳怡瑾警詢陳述，均未據被告
    丙○○、乙○○爭執其證據能力，迄至本院言詞辯論終結前
    ，亦無異議，本院審酌各該供述，並無公務員違法蒐證之疑
    義，且為證明犯罪事實所必要，復經本院於審判期日依法進
    行調查、辯論，依前揭刑事訴訟法之規定，均具有證據能力
    ，合先說明。
二、訊之被告乙○○固不否認於前揭時、地向告訴人甲○○催討
    債務，並與之口角，然矢口否認有為上開恐嚇之語；訊之被
    告丙○○於警詢、偵查中均否認有出言恐嚇及毆打告訴人情
    事，嗣於本院審理時，始坦承有毆打告訴人臉頰之事實，然
    仍否認出言恐嚇行為。經查：
    (一)被告乙○○與被告丙○○為男女朋友，被告乙○○與告訴
      人甲○○為鄰居。告訴人因積欠被告乙○○債務，前曾按
      月陸續清償，至九十八年四、五月間無力清償，尚欠新台
      幣十四萬五千元。九十八年五月二十四日中午近十二時許
      ，告訴人與其女陳怡瑾在台南縣佳里鎮番子寮四十一號之
      四十一住處前焚燒金紙時，被告乙○○徒步前往該處向告
      訴人催討債務未果，與告訴人發生口角後離去。約數分鐘
      後，被告乙○○偕同被告丙○○駕駛車號：5430-TL自小
      客車前來，再向告訴人催討債務未果，被告丙○○遂與告
      訴人發生口角，並出手毆打告訴人左臉頰，告訴人旋於同
      日十二時二十一分以電話報警，告訴人嗣於同日十二時三
      十一分至佳里醫院就診，經醫師診斷受有「臉部挫傷併頭
      暈」之傷害等情，業經告訴人甲○○、證人陳怡瑾證述在
      卷，並有台南縣警察局佳里分局監視器錄影翻拍照片六張
      、員警職務報告、受理案件紀錄表，告訴人提出之佳里醫
      院診斷證明書暨佳里醫院函送之告訴人急診病歷、急診室
      護理評估表等在卷可稽，以上事實復為被告乙○○、丙○○所不爭執。
    (二)被告乙○○雖否認於前揭時、地對告訴人出言恐嚇，惟被
      告乙○○向告訴人催討債務未果，向告訴人恫稱：「妳不
      還錢沒關係，我會叫人來找妳處理（台語）」等語，業據
      證人即告訴人甲○○、在場證人即告訴人之女陳怡瑾於警
      詢、偵查與本院審理中證述綦詳。觀告訴人與證人陳怡瑾
      於事發之九十八年五月二十四日經警分別詢問，二人就事
      實經過情節所述，核屬一致，對照渠二人於檢察官訊問暨
      告訴人於本院審理時結證所述情節，前後亦相符合。參以
      被告乙○○於催討債務未果，與告訴人發生口角，旋即轉
      身離去向被告丙○○陳述經過，顯見被告乙○○當時對告
      訴人已心生不滿，此由告訴人於本院審理時證述：「她之
      前都是打電話，或來我家敲門，但這一次口氣比較兇，與
      先前都是來說說不一樣，且她當時一說完轉身就走，跟平
      常也不一樣」等語（本院卷第40頁），亦可證被告乙○○
      催債未果，復與告訴人發生口角，在對告訴人極度不滿之
      情況下，非無出言恫嚇之動機。再參以被告乙○○嗣後果
      偕同被告丙○○駕車前來，並由丙○○向告訴人催討債務
      ，又與告訴人發生口角、毆打告訴人等情節，前後發生之
      事實，適與告訴人甲○○、證人陳怡瑾證述被告乙○○出
      言「會叫人來找妳處理」一節無違，因認渠二人證述被告
      乙○○於催討債務未果後，以台語向告訴人恫稱：「妳不
      還錢沒關係，我會叫人來找妳處理」，尚非虛偽而堪可採
      信。其次，被告乙○○於警詢及偵查中，除否認對告訴人
      出言恐嚇外，亦否認同案被告丙○○有毆打告訴人之事實
      ，然同案被告丙○○毆打告訴人左臉頰之事實，已據告訴
      人及證人陳怡瑾證述綦詳，亦據同案被告丙○○於本院審
      理時供承在卷，足認告訴人及證人陳怡瑾證述情節與事實
      相符，益見被告乙○○警詢、偵查中否認丙○○毆打告訴
      人之陳述，與真實不符，據此，被告乙○○否認出言恐嚇
      告訴人，自亦不足採信。而依客觀社會生活經驗，在催債
      未果之情況下，以台語向人恫稱：「會叫人來找你處理」
      ，足以使人聯想到強制索債之事實，顯屬惡害之通知，此
      由告訴人於警詢時陳述：「我覺得她（指被告乙○○）是
      要叫『黑道兄弟』對我及家人不利，所以我覺得很害怕才
      報案，並對她提出告訴」，益見已致告訴人心生畏怖之程
      度至明，從而，被告乙○○犯行，堪予認定。
    (三)被告丙○○於警詢、偵查中均矢口否認有何出言恐嚇告訴
      人及毆打告訴人之事實，嗣於本院審理時，始供承有出手
      毆打告訴人左臉頰之事實，惟仍否認恐嚇犯行。經查：
      1.同案被告乙○○索債未果，與告訴人口角後，隨即返回
        住處告之被告丙○○，此由乙○○供述：「當時丙○○
        在我家，他在我家後面路邊發動車子，我怕他等太久，
        就返回車上，把事情經過向丙○○說，丙○○就說怎麼
        有人欠人錢，還這麼惡質，說要去跟甲○○講，我們就
        開車過去甲○○家前」（本院卷第44頁），對照被告丙○○供述：「乙○○上車對我說剛才遇到隔壁甲○○，
        向我描述事情經過，我認為甲○○這麼惡劣我要去跟她
        講一下」等語（本院卷第45頁），二人非無同仇敵愾之
        意，被告丙○○前往告訴人住處，顯係為女友之事向告
        訴人興師問罪至明。再觀被告丙○○供述：「我到的時
        候，就下車問甲○○你欠的錢什麼時候要還，她就說我
        不是欠你錢，不關你的事」等語（本院卷第45-46頁）
        ，復進而與告訴人發生口角，並毆打告訴人，依其供述
        ：「（為何出手毆打甲○○？）因為她欠錢不還，又講
        話這麼大聲，我當然會忍不住氣」（本院卷第46頁），
        足見被告丙○○在毆打告訴人之前，對於告訴人欠債未
        還及敵對性之說話態度，已處於極度不滿之盛怒狀態，
        其非無出言恐嚇之動機。
      2.被告丙○○在與乙○○駕車到告訴人住處後，向告訴人
        索債未果，對告訴人恫稱：「不還是不是，沒關係，以
        後妳家人就不要出門了」等語，已據告訴人及在場證人
        陳怡瑾於警詢、偵查與本院審理中證述綦詳，對照渠二
        人分別證述之情節，互核相符，前後一致，所述部分情
        節亦與被告丙○○、乙○○供述之部分過程事實無違，
        自堪可採信。被告丙○○雖始終否認有出言恐嚇告訴人
        之事實，被告乙○○亦陳述：被告丙○○沒有出言恐嚇
        告訴人等語，然被告丙○○、乙○○於警詢、偵查中均
        一致否認丙○○有對告訴人恐嚇與毆打告訴人左臉頰之
        事實，嗣於本院審理中，被告丙○○始承認毆打告訴人
        ，乙○○就此項事實，亦不再為相反之陳述，則渠二人
        就事實經過，前後供述既非一致，且有男女朋友關係，
        據此，被告丙○○否認恐嚇告訴人，認屬卸責之詞，乙○○否認被告丙○○恐嚇之陳述，不無迴護之嫌，均無
        足採。
      3.被告丙○○雖承認毆打告訴人左臉頰，然否認對告訴人
        造成傷害，辯稱：沒有因此造成告訴人臉部挫傷的傷害
        ，告訴人會頭暈應該也不是我造成云云。惟查，被告丙○○為乙○○向告訴人索債未果，與告訴人起口角衝突
        ，進而在盛怒下出手毆打告訴人左臉頰等情，已據告訴
        人與證人陳怡瑾證述無訛，已見前述，且為被告丙○○
        所是認。告訴人於事發當日即至佳里醫院就醫，經醫師
        診斷有「臉部挫傷併頭暈」之身體傷害，有告訴人提出
        佳里醫院診斷證明書一紙附卷為證（警卷第29頁），復
        經本院調取佳里醫院告訴人當日就診之急診護理評估表
        、急診病歷附卷（本院卷第30-31頁），其上記載告訴
        人當時脈搏「快」（P:140）、血壓197/116、皮膚「紅
        」，並於急診護理評估表上人形圖之左臉頰處以數條斜
        線標示，旁邊註記「紅」，「主訴及病況摘要」欄另記
        載「被一位不認識的人打一巴掌，現感左臉頰」等語，
        上開記載，核與告訴人指訴遭被告丙○○毆打左臉頰之
        事實相符，再參以急診護理評估表記載告訴人就診時間
        為「九十八年五月二十四日十二時三十一分」，足見告
        訴人係在案發後即時就醫，堪認上開診斷證明書與病歷
        所載告訴人「臉部挫傷併頭暈」之身體傷害，應與被告
        丙○○毆打告訴人左臉頰之行為間具有相當因果關係。
        其次，人之臉部在正常氣色下原不應有任何異常的顏色
        ，告訴人遭被告丙○○毆打左臉頰，致左臉頰外觀出現
        「紅」色，即屬異常，醫師本其專業認定屬「臉部挫傷
        」，自屬因外力造成之身體傷害，又診斷證明書所載「
        臉部挫傷併頭暈」，係醫師檢查告訴人身體後之診斷結
        果，業經醫師記載於急診病歷「初步診斷」欄內，病歷
        中併附有理學檢查之各項數據與內容，而人在正常狀態
        下，並不會出現頭暈症狀，遭人掌摑臉頰，非無可能發
        生頭暈症狀，既屬醫師之專業判斷，應認亦屬身體傷害
        ，被告丙○○否認告訴人上開「臉部挫傷併頭暈」之傷
        害，為其毆打告訴人所造成，要無可採。從而，其恐嚇
        與傷害犯行，均堪認定。
三、核被告乙○○所為，係犯刑法第三百零五條恐嚇危害安全罪
    ；被告丙○○所為，核係犯刑法第二百七十七條第一項傷害
    罪，其傷害告訴人前以將來惡害通知告訴人之危險行為，應
    為其進而傷害之實害行為所吸收，不另論罪。經查，被告乙○○前曾因賭博罪為本院八十六年度易字第五○一六號判處
    有期徒刑四月確定，於八十七年二月二十七日執行完畢，迄
    至本案之前，未再受刑之宣告，有台灣高等法院被告乙○○
    前案紀錄表在卷足憑（不構成累犯）；被告丙○○前因妨害
    自由、過失傷害與公共危險罪，為本院九十四年度交訴字第
    二四七號、台灣高等法院台南分院九十五年度交上訴字第八
    五○號、最高法院九十八年度台上字第二二○七號判處有期
    徒刑七月、五月與十月確定，嗣經本院九十六年度聲減字第
    三一三號、九十八年度聲減字第六十八號裁定減為有期徒刑
    三月十五日、二月十五日與五月，並定執行刑有期徒刑九月
    確定，尚未執行完畢（不構成累犯），亦有台灣高等法院被
    告丙○○前案紀錄表在卷足憑，並經調取上開確定判決、裁
    定核閱無誤。審酌被告乙○○因向告訴人索債未果，未思以
    理性溝通，或尋求法律途徑解決，竟以將來惡害相加，並隨
    即偕同被告丙○○前去向告訴人興師問罪，被告丙○○與告
    訴人素不相識，無何債權債務關係，僅受乙○○告知，即與
    之前往索債，並質問告訴人，復因索債未果，與告訴人口角
    ，即以將來惡害相加，進而出手毆打告訴人成傷，顯見其毫
    無理性思慮，此種動輒以暴力解決紛爭之手段，實無足取，
    亦為和諧社會所難容。復審酌告訴人積欠被告乙○○債務十
    四萬五千元未清償，於本院審理時，對被告二人猶大聲嚷嚷
    ，態度不佳，且自案發迄至本院辯論終結，就上開債務仍分
    文未償，嗣經本院移付調解，被告二人願賠償告訴人醫藥費
    一萬元，告訴人求償二十五萬元之鉅額賠償，致調解不成立
    等情，有調解委員調解案件進行單一紙在卷可參。兼衡被告
    二人於警詢、偵查中否認全部犯行，迄至本院審理時，被告
    丙○○始坦承毆打告訴人，惟仍否認傷害犯行之犯後態度等
    一切情狀，爰就被告二人分別量處如主文所示之刑，並均諭
    知易科罰金折算標準。
據上論斷，應依刑事訴訟法第二百九十九條第一項前段，刑法第
三百零五條、第二百七十七條第一項、第四十一條第一項前段，
刑法施行法第一條之一第一項、第二項前段，判決如主文。
本案經檢察官黃信勇到庭執行職務
中    華    民    國    98    年    12    月    31    日
                  刑事第四庭    法  官  林逸梅
以上正本證明與原本無異
如不服本判決應於收受本判後10日內向本院提出上訴書狀，並應
敘述具體理由。其未敘述上訴理由者，應於上訴期間屆滿後20日
內向本院補提理由書狀（均須按他造當事人之人數附繕本）「切
勿逕送上級法院」。
                                書記官  郭純瑜
中    華    民    國    98    年    12    月    31    日
附錄論罪科刑法條：
中華民國刑法第277條
（普通傷害罪）
傷害人之身體或健康者，處 3 年以下有期徒刑、拘役或 1 千元
以下罰金。
犯前項之罪因而致人於死者，處無期徒刑或 7 年以上有期徒刑
；致重傷者，處 3 年以上 10 年以下有期徒刑。
中華民國刑法第305條
（恐嚇危害安全罪）
以加害生命、身體、自由、名譽、財產之事，恐嚇他人致生危害
於安全者，處 2 年以下有期徒刑、拘役或 3 百元以下罰金。

司法院資訊處製作；財團法人民間司法改革基金會備份。
